臺灣高雄地方法院民事判決
110年度鳳簡字第732號
原      告  良京實業股份有限公司

法定代理人  平川秀一郎

訴訟代理人  林郁婷  
            胡雪亭  
被      告  陳清山  

上列當事人間清償借款事件，本院於民國111 年4月14 日言詞辯
論終結，判決如下：
    主  文
被告應給付原告新臺幣參拾萬伍仟柒佰零捌元，及自民國一百零
五年九月三日起至清償日止，按週年利率百分之十二計算之利息
，暨自民國九十六年五月十一日起至清償日止，其逾期在六個月
以內者，按上開利率百分之十，逾期超過六個月者，按上開利率
百分之二十計算之違約金。
訴訟費用由被告負擔。
本判決得假執行。
    理  由
一、按簡易訴訟訴狀送達後，原告不得將原訴變更或追加他訴，
    但請求之基礎事實同一及擴張或減縮應受判決事項之聲明者
    ，不在此限，民事訴訟法第436 條第2 項、第255 條第1 項
    第2 款、第3 款分別定有明文。本件原告原請求被告應給付
    原告新臺幣（下同）305,708 元，及自民國96年3 月10日起
    至清償日止，按年息12% 計算之利息，暨自96年4 月11日起
    至清償日止，其逾期在6 個月以內者，按上開利率10%，逾
    期超過6 個月者，按上開利率20% 計算之違約金。嗣於本院
    審理中減縮為如主文第1 項所示，核與前開規定相符，應予
    准許。
二、原告主張：被告前向訴外人寶華商業銀行股份有限公司（下
    稱寶華商銀）申請現金卡信用貸款，借款額度最高為50萬元
    ，借款動用期間自核准日起為期3 年，屆期如被告不為書面
    反對續約之意思表示並經審核同意者，得以同一內容繼續延
    長3 年，不另換約，其後每3年屆期時亦同，並約定借款利
    率以年息12% 固定計算，應以每月15日為最終繳款日，應繳
    足最低繳款金額。如未依約繳款，按貸款總額自應償還日起
    ，逾期在6 個月以內者，按上開利率10 %，逾期超過6 個月
    者，按上開利率20% 加計違約金，倘有任何一宗債務不依約
    清償時，視為全部到期。詎被告未依約還款，迄今尚欠305,
    708 元本金、利息及違約金未清償。而前開債權業經寶華商
    銀讓與原告，並依法公告。為此，爰本於消費借貸及債權讓
    與之法律關係提起本訴，並請求判決如主文第1 項所示。
三、被告則以：原告之前以中華商銀的名義提告，被告已接受法
    院扣每月薪資3分之1去攤還中華商銀及寶華商銀之卡債，經
    過2、3年已清償完畢，法院亦有打電話通知被告說可以了，
    被告才沒有再還；後來原告說有一筆寶華商銀的錢，被告說
    還那麼多已經夠了，原告也默認了，十幾年都沒有再打電話
    來追討，主張時效抗辯；且被告身體不好，沒有能力清償等
    語置辯。並聲明：駁回原告之訴。 　　
四、按稱消費借貸者，謂當事人一方移轉金錢或其他代替物之所
    有權於他方，而約定他方以種類、品質、數量相同之物返還
    之契約；借用人應於約定期限內，返還與借用物種類、品質
    、數量相同之物；遲延之債務，以支付金錢為標的者，債權
    人得請求依法定利率計算之遲延利息。但約定利率較高者，
    仍從其約定利率；當事人得約定債務人於債務不履行時，應
    支付違約金，民法第474 條第1 項、第478 條前段、第233
    條第1 項、第250 條第1 項分別定有明文。經查，原告主張
    之前揭事實，業據其提出現金卡申請書暨約定書、循環信用
    貸款契約、分攤表、債權讓與證明書、債權讓與公告、一般
    放款往來明細查詢、往來明細查詢報表、協議書、無擔保債
    務還款計劃等件為證（見本院卷第9至20頁、第73至86頁）
    ，經本院核對無訛，堪認原告主張之前揭事實為真。而被告
    辯稱本件債務已清償完畢云云。然查，被告前揭抗辯為原告
    所否認，被告復未能提出已清償完畢之證明，又經本院
    依職權調取本院96年度執字第69473號、99年度司執字第413
    83、75498號卷，亦無被告所稱受中華商銀執行之相關卷宗
    ，被告空言所辯，難認有據。
五、按請求權，因15年間不行使而消滅；利息、紅利、租金、贍
    養費、退職金及其他1 年或不及1 年之定期給付債權，其各
    期給付請求權，因5 年間不行使而消滅；消滅時效，自請求
    權可行使時起算；時效完成後，債務人得拒絕給付，民法第
    125 條前段、第 126 條、第128 條前段、第144條第1 項分
    別定有明文。又違約金之約定，為賠償給付遲延所生之損害
    ，於債務人給付遲延時，債權人始得請求，既非定期給付之
    債務，與民法第126 條所規定之性質不同，其時效為15年而
    非5 年，亦無民法第145 條第2 項規定之適用（最高法院98
    年度台上字第911 號判決意旨參照）。 次按消滅時效，因
    「承認」而中斷；時效中斷者，自中斷之事由終止時，重行
    起算，民法第129 條第1 項第2 款、第137 條第1 項亦有明
    文。經查，被告曾於96年3 月15日還款3,286 元（見本院卷
    第73頁一般放款往來明細查詢），則原告對被告之上開現金
    卡債權之請求權時效，已因被告於96年3 月15日還款之「承
    認」而中斷，並自斯時重新起算，是該現金卡債權之請求權
    應至111 年3 月15日始罹於消滅時效，而原告既已於110 年
    9 月2日向本院聲請核發支付命令請求清償本件債務（見本
    院卷第7 頁之收文戳），是本金及違約金部分未逾15年請求
    權消滅時效，被告所為此部分時效抗辯，並無理由。另原告
    係於110 年9 月2 日就本件債權聲請支付命令，揆諸上開規
    定，原告於110 年9月2日前逾5 年之利息請求權確已罹於時
    效，惟原告已減縮其利息之聲明為自105 年9月3日起算（見
    本院卷第129頁），是其利息部分之請求，洵屬有據，被告
    所辯，要非可採。至被告雖稱因身體不好，無力清償云云，
    然，被告前揭陳述縱令屬實，亦僅係履行及清償能力之問題
    ，與被告依約應負之清償責任無涉，被告上開所辯，尚難採
    憑。從而，原告請求被告給付如主文第1 項所示之金額、利
    息及違約金，為有理由，應予准許。
六、本件係就民事訴訟法第427 條訴訟適用簡易程序所為被告敗
    訴之判決，爰依同法第389 條第1 項第3 款之規定，職權宣
    告假執行。
七、訴訟費用負擔之依據：民事訴訟法第78條。
中    華    民    國   111    年    4     月    28    日
                  鳳山簡易庭  法  官  謝琬萍
以上正本係照原本作成。　　　　　　　　　
如不服本判決，應於判決送達後二十日內向本院提出上訴狀，同
時表明上訴理由；如已於本判決宣示後送達前提起上訴者，應於
判決送達後十日內補具上訴理由（均須按他造當事人之人數附繕
本）。 
中　　華　　民　　國　　111 　年　　4 　　月　　29　　日
                              書記官   林麗文